【裁判字號】    99,上易,577
【裁判日期】    990513
【裁判案由】    詐欺等
【裁判全文】
臺灣高等法院臺中分院刑事判決         99年度上易字第577號
上  訴  人
即  被  告  甲○○
上列上訴人因詐欺等案件，不服臺灣臺中地方法院98年度易字第
3764號中華民國99年3月19日第一審判決（起訴案號：臺灣臺中
地方法院檢察署98年度偵字第24797、24799號），提起上訴，本
院判決如下：
    主  文
上訴駁回。
    理  由
一、依刑事訴訟法第350條、第361條、第362條、第367條規定，
    不服地方法院之第一審判決而上訴者，須提出上訴書狀，並
    應敘述具體理由，為上訴必備之程式；其所提出之書狀未敘
    述上訴理由，或僅曾以言詞陳述上訴理由者，均應於上訴期
    間屆滿後二十日內補提理由書於第一審法院。第一審法院經
    形式審查，認逾期未補提上訴理由者，應定期間先命補正；
    逾期未補正者，為上訴不合法律上之程式，應以裁定駁回。
    倘已提出上訴理由，但所提非屬具體理由者，則由第二審法
    院以上訴不合法律上之程式，判決駁回。而所謂具體理由，
    必係依據卷內既有訴訟資料或提出新事證，指摘或表明第一
    審判決有何採證認事、用法或量刑等足以影響判決本旨之不
    當或違法，而構成應予撤銷之具體事由，始克當之（例如：
    依憑證據法則具體指出所採證據何以不具證據能力，或依憑
    卷證資料，明確指出所為證據證明力之判斷如何違背經驗、
    論理法則）；倘僅泛言原判決認定事實錯誤、違背法令、量
    刑失之過重或輕縱，而未依上揭意旨指出具體事由，或形式
    上雖已指出具體事由，然該事由縱使屬實，亦不足以認為原
    判決有何不當或違法者（例如：對不具有調查必要性之證據
    ，法院未依聲請調查亦未說明理由，或援用證據不當，但除
    去該證據仍應為同一事實之認定），皆難謂係具體理由，俾
    與第二審上訴制度旨在請求第二審法院撤銷、變更第一審不
    當或違法之判決，以實現個案救濟之立法目的相契合，並節
    制濫行上訴（最高法院97年度臺上字第892號判決意旨可資
    參照）。又理由是否具體，則屬第二審法院審查之範圍，不
    在命補正之列，亦即上訴書狀已記載理由，並有具體之敘述
    時，其上訴既屬合法，第二審法院固應就其理由之是否可取
    ，為實體之審理及判斷；如認其上訴書狀雖記載理由，但並
    未具體敘述時，則無須再命補正，可逕認其上訴不合法，以
    判決駁回之（此有最高法院97年度臺上字第1281號判決意旨
    可參）。
二、經查，本案上訴人即被告甲○○（下稱被告）不服原審判決
    提起上訴，其上訴狀所載理由，係以：被告經由朋友介紹而
    認識同案被告張榮吉，他說他要借用其之臺灣企業銀行存摺
    ，借用一週租金為新臺幣（下同）3千元，但後來就沒有消
    息，那時還有一起讀書的朋友，其只認識一位叫曾冠倫，其
    他的人都不認識，他們也有交銀行存摺給張榮吉，也是說借
    一週租金5千元，後來錢沒有給他們，他們跑來跟其要5千元
    ，其打電話給張榮吉，問他不是要拿錢給他們，怎麼會變成
    其之事情？張榮吉說他會自己處理，那是否也變成其與張榮
    吉一起收存摺，其自己也變成了受害人，而且，其既沒有打
    電話對被害人恐嚇，也沒有幫張榮吉之集團領過任何錢，判
    處其犯恐嚇取財是否對其不公平云云。
三、經查，被告上訴雖否認為共同正犯，但此業經原審於判決書
    中詳敘其調查、取捨證據之結果及憑以認定犯罪事實之心證
    理由，從形式上觀察，原審所為論斷，俱有卷存證據資料可
    資覆按，並無採證或認定事實違背經驗法則或論理法則，或
    其他違背法令之情形。被告於上訴理由雖否認其有參與本案
    之行為，然其於原審審理時即供稱：其是經由張榮吉介紹加
    入的，其1日可獲得1千元之代價，其是負責收存摺及領錢，
    領錢只有領兩個月，沒有做其他工作，其是與「雄哥」、張
    榮吉一組的，本案其共獲利幾萬元等語（見原審卷第24、86
    頁），並與其於警詢時之供述大致相當（見97年度偵字第25
    193號卷第93至100頁），被告上訴未提出具體事證，空口否
    認有參與本案之事實，即與其先前之供述相違，顯難採信。
    又按共同正犯之成立，只須具有犯意之聯絡，行為之分擔，
    既不問犯罪動機起於何人，亦不必每一階段行為犯行，均經
    參與；共同正犯間，非僅就其自己實施之行為負其責任，並
    在犯意聯絡之範圍內，對於他共同正犯所實施之行為，亦應
    共同負責（此有最高法院34年上字第862號、32年上字第190
    5號判例意旨可資參照）。被告參與之行為係對外收購人頭
    帳戶，提供予不法犯罪集團使用，且有負責領款，已從事恐
    嚇取財或詐欺取財整體犯罪之部分行為，亦足認被告與真實
    姓名不詳而綽號「雄哥」所屬之不法犯罪集團有犯意聯絡，
    原審判決就此業已敘明綦詳（見原審判決第4頁第3行至第15
    行），被告縱未參與撥打電話對被害人恐嚇取財之行為，然
    依上開最高法院判例意旨，已足認定其與綽號「雄哥」所屬
    之不法犯罪集團成年成員為共同正犯，上訴意旨尚有誤會。
四、綜上所述，本院依形式上觀察認原審判決認事用法並無違法
    或不當之處，被告上訴理由並未依據卷內既有訴訟資料或提
    出新事證，指摘或表明第一審判決有何採證認事、用法或量
    刑等足以影響判決本旨之不當或違法，而構成應予撤銷之具
    體事由，自非屬得上訴第二審之具體理由。依上揭法律規定
    及判決意旨，被告提起之第二審上訴不合法律上程式，爰不
    經言詞辯論，判決駁回上訴。
據上論斷，應依刑事訴訟法第367條前段、第372條，判決如主文
。
中    華    民    國    99    年    5     月    13    日
            刑事第十二庭  審判長法  官  康  應  龍
                                法  官  黃  家  慧
                                法  官  楊  真  明
以上正本證明與原本無異。
不得上訴。
                                書記官  李  淑  芬
中    華    民    國    99    年    5     月    13    日

司法院資訊處製作；財團法人民間司法改革基金會備份。
